臺灣桃園地方法院民事判決　　　　　　 94年度簡上字第123號
上　訴　人　乙○○
被上訴人　　甲○○
上列當事人間請求損害賠償事件，上訴人對於中華民國94年2月5
日本院桃園簡易庭93年度桃簡字第1026號第一審判決提起上訴，
本院於民國94年8月18日辯論終結，判決如下：
    主      文
原判決關於命上訴人給付超過新台幣參萬陸仟貳佰陸拾貳元本息
部分，及該部分假執行之宣告暨訴訟費用負擔之裁判均廢棄。
上開廢棄部分，被上訴人在原審之訴駁回。
其餘上訴駁回。
第一、二審訴訟費用由上訴人負擔百分之三十六，餘由被上訴人
負擔。
    事實及理由
一、被上訴人起訴主張：其於民國92年9 月27日6 時35分許，駕
    駛其所有車牌號碼9N－6681號自用小客車，行駛於桃園縣中
    壢市○○○路由八德往中壢方向之內側車道，於行經中山東
    路2 段465 號前，上訴人駕駛其所有之車牌號碼943 ─LR號
    營業小客車突然自路邊駛出逕行迴轉，致其閃避不及駛向對
    向車道，二車因而發生碰撞造成車輛毀損，被上訴人因此支
    出車輛修繕費用新台幣（下同）101,660 元。爰依侵權行為
    之法律關係，請求上訴人給付被上訴人所受損害101,660 元
    ，及自支付命令送達之翌日起至清償日止，按年息5 ％計算
    之利息等語。原審將修繕費用中零件部分予以折舊後，依上
    訴人、被上訴人過失比例8 ：2 ，判命上訴人應給付41,442
    元及法定遲延利息，並無不當，並聲明駁回上訴。
二、上訴人抗辯：
    (一)按道路交通安全規則第97條第1 款、第2 款規定：「汽車
      在雙向二車道行駛時，應依左列規定：一、均應在遵行車
      道內行駛。二、在劃有分向限制線之路段，不得駛入來車
      之車道內。」，本件被上訴人已注意到上訴人駕駛之車輛
      欲違規迴轉之狀況，竟執意超車駛入對向車道內而發生碰
      撞，其於本件車禍發生顯有重大過失；而依交通事故現場
      圖之煞車痕跡研判，被上訴人亦有未採取適當減速之過失
      。則原審僅以被上訴人未注意車前狀況及採取必要之安全
      措施，而認定被上訴人應負20％之過失責任，顯有違誤，
      上訴人主張兩造應各負50％之過失責任，始為允當。
    (二)上訴人之車輛因本件車禍受損，計支出修復費用包含工資
      45,480元、零件81,280元，合為126,760 元。又上開車輛
      係於91年11月28日發照，距本件損害發生之日92年9 月27
      日，計10個月。依行政院財政部87年1 月15日台財稅字第
      870000472 號函所頒固定資產耐用年數表及固定資產折舊
      率之規定，其他業用客車之耐用年數為5 年，依定率遞減
      法每年折舊率為千分之369 ，上訴人車輛之應折舊數為10
      個月，上訴人支出之修繕費用中屬零件部分為81,280元，
      應予折舊24,994元。是上訴人主張之修復費用扣除此數額
      後，其零件部分所受之損害金額為56,286元，加上工資45
      ,480 元 ，合計上訴人車輛所受之損害金額應為101,766
      元。又上訴人於上開車輛修復期間即自92年9 月27日起至
      同年10月13日止，合計17日，受有無法營業之損失，以每
      日2,000 元計算，共計損失34,000元。故上訴人因本件車
      禍合計受有135,766 元之損害，主張與被上訴人車輛之損
      失互為抵銷。
    (三)原審判決認定兩造過失比例既有不當，且未及審酌上訴人
      所受損害與被上訴人損害互為抵銷之情，容有違誤，爰依
      法提起上訴，並聲明：原判決不利於上訴人部分廢棄，前
      開廢棄部分，駁回被上訴人在第一審之訴。
三、兩造不爭執部分：
    (一)被上訴人於92年9 月27日6 時35分許，駕駛其所有車牌號
      碼9N－6681號自用小客車，行駛於桃園縣中壢市○○○路
      由八德往中壢方向之內側車道，於行經中山東路2 段465
      號前，上訴人駕駛其所有之車牌號碼943 ─LR號營業小客
      車在該路段迴轉，兩車發生碰撞，被上訴人所有之上開車
      輛因而受損，所受損害金額為51,803元（即零件部分7,40
      3 元、工資部分44,400元）。
    (二)兩造對於本件車禍之發生均有過失。
    (三)上訴人所有之上開車輛因本件車禍受損，因而支付修復費
      用含稅126,760 元。
四、本院判斷：
    (一)按「當事人不得提出新攻擊防禦方法。但有下列情形之一
      者，不在此限：一、因第一審法院違背法令致未能提出者
      。二、事實發生於第一審法院言詞辯論終結後者。三、對
      於在第一審已提出之攻擊或防禦方法為補充者。四、事實
      於法院已顯著或為其職務上已知或應依職權調查證據者。
      五、其他非可歸責於當事人之事由，致未能於第一審提出
      者。六、如不許其提出顯失公平者。前項但書各款事由，
      當事人應釋明之。違反前二項之規定者，第二審法院應駁
      回之。」民事訴訟法第447 條定有明文。查上訴人以其車
      輛於本件車禍亦受有101,766 元之損害及營業損失34,000
      元而為抵銷之主張云云，未見其於原審為主張，核屬新攻
      擊方法，又其未釋明有合於民事訴訟法第447 條第1 項但
      書各款之情形，被上訴人亦不同意上訴人之抵銷主張，核
      諸前開規定，上訴人主張抵銷部分，洵屬無據，應予駁回
      。
    (二)上訴人以被上訴人於本件車禍發生有違反道路交通安全規
      則第97條第1 、2 款規定「汽車在雙向二車道行駛時，應
      依左列規定：一、均應在遵行車道內行駛。二、在劃有分
      向限制線之路段，不得駛入來車之車道內。」，及有未注
      意車前狀況採取適當減速之安全措施等重大過失，主張兩
      造應各負50％之過失責任云云。惟此為被上訴人所爭執。
      按損害之發生或擴大，被害人與有過失者，法院得減輕賠
      償金額或免除之，民法第217 條第1 項定有明文。次按「
      汽車迴車時，應依左列規定：……二設有禁止迴車標誌或
      劃有分向限制線，禁止超車線、禁止變換車道線之路段，
      不得迴車。……」、「汽車行駛時，駕駛人應注意車前狀
      況，……並隨時採取必要之安全措施。」，道路交通安全
      規則第106 條第2 款、第94條第3 項分別定有明文。本件
      車禍肇事路段劃有分向限制線，有車禍發生後之現場照片
      6 張在卷可稽，並為兩造所不爭執，上訴人既領有適當之
      駕駛執照，復為營業駕駛人，對於上開規定自應知之甚詳
      ，而於事故當時雖為清晨，但天色已亮，有日間自然光線
      ，視距良好，客觀上並無不能注意之情事，竟疏未注意，
      貿然在該處迴轉，違反上開規定，其之過失至為灼然；但
      被上訴人駕車行駛於道路，亦有隨時注意行駛於其前方或
      對向車道之車輛動態之義務。經查，被上訴人駕駛車輛行
      經該處，已見上訴人正在迴轉，如能採取適當之減速措施
      ，自能避免本件危險之發生，且依當時情形亦無不能注意
      之情事，竟疏未注意，貿然將車駛入對向車道，欲由上訴
      人之車輛左方通過，以致閃避不及，二車發生碰撞，其自
      亦難辭過失之責。本件車禍經臺灣省車輛行車事故覆議鑑
      定委員會覆議結果，亦認上訴人駕駛營業用小客車，違規
      於分向限制線路段迴轉，且未注意左後直行來車並讓其先
      行，為肇事主因，被上訴人駕駛自小客車，未充分注意車
      前狀況，為肇事次因，有該委員會府覆議字第9311162 號
      覆議意見書附卷可參。本院斟酌被上訴人疏未注意車前狀
      況，並注意前方他車之行車動態，採取必要之減速措施，
      貿然跨越雙黃線將車輛駛入對向車道，致閃煞不及而發生
      本件車禍，固為肇事原因力之一，惟上訴人駕駛營業小客
      車在禁止迴轉路段違規迴轉，致與被上訴人所駕駛之車輛
      發生碰撞，其違反交通安全規則之疏失程度較被上訴人為
      高，而應負主要之肇事責任，衡之兩造之違規情形及疏未
      注意情節之輕重，認本件車禍被上訴人及上訴人各應負
      30% 、70% 之過失責任，爰依此比例酌減上訴人之賠償金
      額。則被上訴人所受之損害金額為51,803元，得請求賠償
      之金額應為36,262元（51803 ×70% ＝36262）。
    (三)從而，被上訴人依侵權行為之法律關係，請求上訴人給付
      36,262元，及自支付命令送達翌日即93年12月21日起至清
      償日止按法定週年利率5%計算之遲延利息，洵屬正當，應
      予准許，逾此部分之請求，尚屬無據，應予駁回。則原審
      以上訴人應負80% 之過失責任，准許被上訴人請求上訴人
      給付超過36,262元及其遲延利息部分，自有未合，上訴意
      旨就此部分指摘原判決不當，請求廢棄改判，為有理由，
      爰由本院予以廢棄改判如主文第1 、2 項所示。
五、本件事證已臻明確，兩造其餘攻擊防禦方法及舉證，核與判
    決結果無影響，爰不一一論述，附此敘明。
六、據上論結，本件上訴一部有理由，一部無理由，依民事訴訟
    法第436 條之1 第3 項、第449 條第1 項、第450 條、第79
    條，判決如主文。
中　　華　　民　　國　　94　　年　　8 　　月　　24　　日
                        民事第三庭  審判長法  官　潘進柳
                  　　　　　　            法  官　林雯娟
                                          法  官  劉雪惠
以上正本證明與原本無異
不得上訴。
中　　華　　民　　國　　94　　年　　8 　　月　　24　　日
                     　　                 書記官　曾建中
